【裁判字號】    95,訴,758
【裁判日期】    951011
【裁判案由】    搶奪等
【裁判全文】
臺灣彰化地方法院刑事判決               95年度訴字第758號
公  訴  人  臺灣彰化地方法院檢察署檢察官
被      告  丁○○
                    現在臺灣彰化看守所執行觀察勒戒中
上列被告因搶奪等案件，經檢察官提起公訴（九十四年度偵字第
三○○七號），被告於準備程序中就被訴事實為有罪之陳述，經
告知簡式審判程序之旨，並聽取公訴人、被告之意見後，由本院
合議庭裁定由受命法官獨任進行簡式審判程序，判決如下：
    主  文
丁○○共同意圖為自己不法之所有，而搶奪他人之動產，處有期
徒刑捌月，扣案之綠色安全帽壹頂、黑色外套壹件、米色外套壹
件、卡其長褲壹件均沒收。
    事  實
一、甲○○（業經本院審結）於民國九十五年三月十日下午七時
    許，駕駛其母戊○○所有之車牌號碼二Ｒ－○八九○號自用
    小客車，前往丁○○位在彰化縣田中鎮○○街四○七巷十五
    號住所，搭載丁○○外出兜風，於行經彰化縣社頭鄉○○村
    ○○路社頭火車站時，甲○○向丁○○提議竊取機車用以行
    搶，經丁○○應允後，二人乃共同基於意圖為自己不法所有
    之竊盜犯意聯絡，由丁○○將其所有光陽牌機車之鑰匙一支
    （已丟棄、未扣案）交予甲○○，並留在上開自用小客車上
    負責把風，推由甲○○持該機車鑰匙下車，竊取翁曾翠娥所
    有、丙○○使用之車牌號碼ＫＩＣ－五七八號重型機車一輛
    ，內有丙○○所有之綠色安全帽一頂，甲○○得手後，隨即
    騎乘該重型機車離開，丁○○則駕駛上開自用小客車尾隨離
    開；嗣於同日晚上十時五十分許，二人復共同基於意圖為自
    己不法所有之搶奪犯意聯絡，先由丁○○穿戴綠色安全帽一
    頂、黑色外套一件、口罩一個，甲○○則穿戴米色外套一件
    、卡其長褲一件、銀色安全帽一頂、口罩一個，用以掩飾二
    人體型、面貌，再由丁○○騎乘竊得之車牌號碼ＫＩＣ－五
    七八號重型機車，搭載甲○○，至彰化縣員林鎮內尋找搶奪
    目標，於行經該鎮○○路與惠民街口因紅燈暫停時，甲○○
    見乙○○獨自騎乘機車，且將手提皮包置放在機車腳踏板上
    ，隨即向丁○○表示要下手行搶，並下車走向乙○○，乘乙○○不及防備之際，徒手搶奪乙○○放置在機車腳踏板上之
    手提皮包一個，內有小錢包一個、現金新臺幣（下同）三百
    元、錄音筆一支、國民身分證、駕駛執照、中國信託銀行信
    用卡、郵局提款卡、中小企業銀行提款卡、學生證各一張、
    火車票二張、課本數本（合計價值約五千元），得手後，甲○○隨即返回車牌號碼ＫＩＣ－五七八號重型機車上，由丁○○搭載逃逸，除將現金三百元朋分而花用殆盡外，另將搶
    得之其他物品與搶奪時所戴之口罩二個一併丟棄在員林家商
    附近之員林大排水溝內，並將竊得之車牌號碼ＫＩＣ－五七
    八號重型機車棄置在彰化縣田中鎮○路里○○街三八三巷二
    號旁空地上。嗣經警調閱路口監視器錄影帶，始循線查悉上
    情，並先後在丁○○位於彰化縣田中鎮○路里○○街四○七
    巷十五號住所內，扣得於搶奪時所戴、丙○○所有之銀色安
    全帽一頂（經警發還丙○○）、丁○○所有之綠色安全帽一
    頂；在甲○○位於彰化縣田中鎮○○里○○○街一二三巷二
    號住所內，扣得其所有、於搶奪時所穿之黑色外套、米色外
    套、卡其長褲各一件；在上開棄置地點，扣得車牌號碼ＫＩ
    Ｃ－五七八號重型機車一輛（經警發還丙○○）。
二、案經乙○○訴由彰化縣警察局田中分局報告臺灣彰化地方法
    院檢察署檢察官偵查起訴。
    理  由
一、按除被告所犯為死刑、無期徒刑、最輕本刑為三年以上有期
    徒刑之罪或高等法院管轄第一審案件者外，於刑事訴訟法第
    二百七十三條第一項程序進行中，被告先就被訴事實為有罪
    之陳述時，審判長得告知被告簡式審判程序之旨，並聽取當
    事人、代理人、辯護人及輔佐人之意見後，裁定進行簡式審
    判程序；除簡式審判程序及簡易程序案件外，第一審應行合
    議審判；刑事訴訟法第二百七十三條之一第一項、第二百八
    十四條之一分別定有明文。本件被告丁○○所犯均係死刑、
    無期徒刑、最輕本刑為三年以上有期徒刑或高等法院管轄第
    一審案件以外之罪，且於本院行準備程序時就被訴事實為有
    罪之陳述，經受命法官告知簡式審判程序之旨，並聽取公訴
    人、被告之意見後，本院合議庭認無不得或不宜改依簡式審
    判程序進行之處，經評議結果，裁定改由受命法官獨任行簡
    式審判程序，合先敘明。
二、上開事實，迭據被告丁○○於警詢、偵訊、本院審理時坦承
    不諱，核與證人即共同正犯甲○○於警詢與偵訊之證述、本
    院審理時之供述，以及證人即被害人丙○○、乙○○於警詢
    時證述之情節均相符合，並有彰化縣警察局田中分局扣押物
    品目錄表、贓物認領保管單各一紙、彰化縣警察局車輛遺失
    電腦輸入單、彰化縣警察局車輛尋獲電腦輸入單、車籍作業
    系統查詢認可資料各一紙、監視器錄影帶翻拍照片五幀、查
    獲現場照片十六幀在卷可稽，復有安全帽一頂、黑色外套、
    米色外套、卡其長褲各一件扣案可佐，足徵被告之自白確與
    事實相符。本件事證明確，被告竊盜、搶奪之犯行，應堪認
    定。
三、論罪科刑理由：
  (一)核被告所為，係犯刑法第三百二十條第一項之竊盜罪、同法
    第三百二十五條第一項之搶奪罪。
  (二)刑法、罰金罰鍰提高標準條例、刑法施行法先後於九十四年
    二月二日、九十五年五月十七日、同年六月十四日修正公布
    ，並均於九十五年七月一日施行，本件被告行為後法律既有
    變更，是關於本案應適用之新舊法，茲比較如下：
  1.刑法第二條第一項規定，係規範行為後法律變更所生新舊法
    律比較適用之準據法，於九十五年七月一日刑法施行後，應
    適用刑法第二條第一項之規定，為「從舊從輕」之比較（最
    高法院九十五年五月二十三日第八次刑事庭會議決議第一點
    第一項參照）。
  2.刑法第二十八條關於共犯之規定，由「二人以上共同實施犯
    罪之行為者，皆為正犯」，修正為「二人以上共同實行犯罪
    之行為者，皆為正犯」，惟上述用語上之修正，乃因「實施
    」一詞之範圍，在解釋上是否包括「陰謀共同正犯」及「預
    備共同正犯」存有爭議，為杜爭議，明白宣示本條不包括「
    陰謀共同正犯」及「預備共同正犯」，但仍包括共謀共同正
    犯，乃將「實施」修正為「實行」（刑法修正理由參照），
    經比較新、舊法後，並無有利或不利之情形。
  3.修正前刑法第五十五條關於牽連犯之規定，業已修正刪除，
    犯一罪而其方法或結果之行為，均在新法施行前者，新法施
    行後，應依新法第二條第一項之規定，適用最有利於行為人
    之法律（最高法院九十五年五月二十三日第八次刑事庭會議
    決議第五點第三項參照）。經比較新、舊法結果，應以被告
    行為時之法律即修正前第五十五條規定論以牽連犯，最有利
    於被告（臺灣高等法院九十五年五月四、五日座談會第九號
    決議參照）。
  4.刑法第三十三條第五款關於罰金刑之規定，由「罰金：一元
    以上」修正為「罰金：新臺幣一千元以上，以百元計算之」
    ，應依刑法第二條第一項規定，適用最有利於行為人之法律
    （最高法院九十五年五月二十三日第八次刑事庭會議決議參
    照）。刑法第三百二十條第一項竊盜罪關於「或五百元以下
    罰金」之罰金刑部分，經比較新、舊法結果，應以被告行為
    時之法律即修正前第三十三條第五款規定，最有利於被告。
  5.刑法施行法第一條之一增訂施行前，依罰金罰鍰提高標準條
    例第一條前段、現行法規所定貨幣單位折算新臺幣條例第二
    條規定，刑法第三百二十條第一項竊盜罪關於「或五百元以
    下罰金」之罰金刑部分，應提高折算為「或新臺幣一萬五千
    元以下罰金」。刑法施行法修正增訂第一條之一規定：「中
    華民國九十四年一月七日刑法修正施行後，刑法分則編所定
    罰金之貨幣單位為新臺幣。九十四年一月七日刑法修正時，
    刑法分則編未修正之條文定有罰金者，自九十四年一月七日
    刑法修正施行後，就其所定數額提高為三十倍。但七十二年
    六月二十六日至九十四年一月七日新增或修正之條文，就其
    所定數額提高為三倍。」依增訂條文提高並改為新臺幣後，
    刑法第三百二十條第一項竊盜罪關於「或五百元以下罰金」
    之罰金刑部分，亦同為「或新臺幣一萬五千元以下罰金」，
    經比較新、舊法後，結果並無不同。
  6.比較時應就罪刑有關之共犯、未遂犯、想像競合犯、牽連犯
    、連續犯、結合犯，以及累犯加重、自首減輕暨其他法定加
    減原因（如身分加減）與加減例等一切情形，綜其全部罪刑
    之結果而為比較（最高法院九十五年五月二十三日第八次刑
    事庭會議決議第一點第四項參照）。經綜合比較新、舊法之
    結果，被告行為後之新法並未有利於被告，依刑法第二條第
    一項前段規定，本案自應適用被告行為時之法律即修正前刑
    法第二十八條、第五十五條、第三十三條第五款，罰金罰鍰
    提高標準條例第一條前段之規定。
  (三)被告與共同正犯甲○○間，有犯意聯絡及行為分擔，為共同
    正犯。被告所為上開竊盜及搶奪之犯行，具有方法、目的之
    牽連關係，應依修正前刑法第五十五條規定，從一較重之搶
    奪罪處斷。爰審酌被告年輕力壯，竟不思以正當途徑獲取所
    需，即任意竊取、搶奪他人財物，不僅輕忽他人財產法益，
    嚴重破壞社會秩序，並危害全民安全甚鉅，及其犯罪之手段
    、所得財物之價值、對被害人所生之損害，暨犯罪後坦承犯
    行，態度尚屬良好等一切情狀，量處如主文所示之刑。
  (四)又刑法第三十八條關於沒收之規定，亦於九十四年二月二日
    修正公布，並於九十五年七月一日施行。惟按從刑附屬於主
    刑，除法律有特別規定者外，依主刑所適用之法律（最高法
    院九十五年五月二十三日第八次刑事庭會議決議第一點第五
    項參照），是本案關於沒收之從刑，自應適用被告行為時之
    法律即修正前刑法第三十八條之規定。另按共同正犯因相互
    間利用他人之行為，以遂行其犯意之實現，本於責任共同之
    原則，有關沒收部分，對於共犯間供犯罪所用之物，自均應
    為沒收之諭知。扣案之綠色安全帽一頂係被告所有，黑色外
    套、米色外套、卡其長褲各一件係共同正犯甲○○所有，且
    均係其等於犯搶奪案件時所穿戴，用以掩飾體型、面貌之物
    ，業據被告與共同正犯甲○○供述明確，均屬供犯罪所用之
    物，爰依修正前刑法第三十八條第一項第二款規定，宣告沒
    收。至於被告與共同正犯甲○○所有、供犯搶奪所戴之口罩
    二個、供犯竊盜所用之鑰匙一支，均未據扣案，並遭其等丟
    棄，亦據被告與共同正犯甲○○陳明在卷，復查無其他積極
    證據足以證明現尚存在，且非屬違禁物，為避免日後執行之
    困難，爰不予宣告沒收，併此敘明。
四、至於被告另於九十五年二月十八日上午十時許，在彰化縣田
    中鎮○○里○○路一號財碼回收場內，竊取劉春洪之物品，
    雖亦涉有竊盜犯行（現由本院九十五年度易字第四○二號另
    案審理中），並為被告供認不諱。惟按連續犯之所謂出於概
    括犯意，必須其多次犯罪行為自始均在一個預定犯罪計劃以
    內，出於主觀上始終同一犯意之進行，若中途另有新犯意發
    生，縱所犯為同一罪名，究非連續其初發的意思，即不能成
    立連續犯（最高法院七十年臺上字第六二九六號判例意旨參
    照）。經查，被告為本案之竊盜行為，係臨時起意，與上開
    竊盜行為，並非基於概括犯意為之，此經被告供承在卷（本
    院卷第八七頁），再者，被告係由共同正犯甲○○搭載外出
    兜風、行經社頭火車站時，始臨時起意而竊取機車用以行搶
    ，足見本案之竊盜行為，確係被告臨時起意無訛，與上開竊
    盜行為，顯難認為係屬同一個預定犯罪計劃以內之同一犯意
    所進行之多次竊盜行為，按諸前揭判例意旨，即不能成立連
    續犯之裁判上一罪關係，附此敘明。
據上論斷，應依刑事訴訟法第二百七十三條之一第一項、第二百
九十九條第一項前段，刑法第二條第一項前段、第三百二十條第
一項、第三百二十五條第一項，修正前刑法第二十八條、第五十
五條、第三十八條第一項第二款，罰金罰鍰提高標準條例第一條
前段，判決如主文。
本案經檢察官洪英丰到庭執行職務。
中    華    民    國    95    年    10    月    11    日
                    刑事第二庭  法  官  鄭舜元
以上正本證明與原本無異。
如不服本判決，應於判決送達後10日內，向本院提出上訴狀（須
附繕本）。
告訴人或被害人對於判決如有不服具備理由請求檢察官上訴者，
其上訴期間之計算係以檢察官收受判決正本之日期為準。
中    華    民    國    95    年    10    月    12    日
                                書記官  呂雅惠
附錄：論罪科刑法條：
中華民國刑法第320條
意圖為自己或第三人不法之所有，而竊取他人之動產者，為竊盜
罪，處5年以下有期徒刑、拘役或500元以下罰金。
意圖為自己或第三人不法之利益，而竊佔他人之不動產者，依前
項之規定處斷。
前二項之未遂犯罰之。
中華民國刑法第325條
意圖為自己或第三人不法之所有，而搶奪他人之動產者，處6月
以上5年以下有期徒刑。
因而致人於死者，處無期徒刑或7年以上有期徒刑，致重傷者，
處3年以上10年以下有期徒刑。
第1項之未遂犯罰之。


司法院資訊處製作；財團法人民間司法改革基金會備份。
